# 非同一控制下企业合并子公司可辨认净资产公允价值变动的所得税调整，陈版

提问人：呼叫帮助 时间：2010-03-10 13:00:46
按照企业会计准则的规定，非同一控制下的企业合并，长期股权投资应以支付合并对价的资产或负债的公允价值作为初始投资成本，因此长期股权投资的账面价值与计税基础相同，合并时合并方的个别财务报表一般不需要进行所得税调整。但是，按照企业会计准则的规定，在编制合并财务报表时，子公司个别财务报表应以母公司投资时可辨认净资产公允价值为基础进行持续计量，需要首先将子公司可辨认净资产的账面价值调整为公允价值，然后进行抵销合并。在将子公司可辨认净资产的账面价值调整为公允价值以后，子公司可辨认资产、负债的账面价值与计税基础不一致，将产生暂时性差异，需要确认递延所得税资产或递延所得税负债。请问：
（ 1 ）子公司可辨认净资产公允价值应为调整递延所得税资产或递延所得税负债后的公允价值，而不仅仅是直接调整可辨认资产或负债公允价值与账面价值差额后的公允价值。这句话是否准确？ （ 2 ）请问哪家上年公司年报披露了在确认商誉的同时已扣除了递延所得税资产或递延所得税负债（截止目前本人尚未找到）？

回答人：chenyiwei
回复 楼主 呼叫帮助 的帖子可以这样理解，因为递延所得税负债的确认实际上是减少了被购买的子公司在购买日的可辨认净资产，相应增加商誉。 我没有仔细研究过上市公司的年报，但建议你在四大审计的上市公司年报中查找一下，可能的查找目标是：（ 1 ）企业合并的相关内容披露，尤其关注其可辨认净资产公允价值的计算和商誉金额的确定过程；（ 2 ）递延所得税资产和递延所得税负债本期增减变动情况的披露，关注有无因为非同一控制下企业合并而增加递延所得税的情况。

回答人：chenyiwei
回复 藤椅 呼叫帮助 的帖子请与主审所确认他们所想表达的确切含义。就准则讲解的原文看，他们所引用的这句话的意思仅仅是：商誉的初始确认不导致确认递延所得税负债（这在准则原文中也有表述），但不是说可辨认资产、负债在企业合并中的初始确认不会导致产生递延所得税负债。

回答人：chenyiwei
回复 报纸 呼叫帮助 的帖子如是，则非同一控制下控股合并难道都不确认递延所得税资产或负债？ 由于被合并方仍然保持独立纳税人地位，其各项可辨认资产、负债的计税基础保持不变，但在合并报表层面需要以购买日公允价值为基础延续计算，所以账面价值与计税基础必然存在差异，此时需要确认递延所得税资产或负债，因为这是由企业合并交易形成的，不属于不确认递延所得税资产、负债的豁免情形。

回答人：chenyiwei
回复 7 楼 呼叫帮助 的帖子对子公司的长期股权投资是否确认递延所得税，应执行《企业会计准则第 18 号——所得税》第 12 、 14 条的特别规定，而不是执行第 11 、 13 条。个人理解对子公司的长期股权投资在母公司个别报表层面也不适用第 11 、 13 条的豁免规定。